臺灣新竹地方法院交通事件裁定　　　　 95年度交聲字第280號
移送機關即
原處分機關　交通部公路總局新竹區監理所
異　議　人
即受處分人　甲○○
上列異議人即受處分人因違反道路交通管理處罰條例案件，對於
交通部公路總局新竹區監理所民國九十五年九月二十一日竹監營
字第裁五○－Ｅ00000000號違反道路交通管理事件裁決
書處分，聲明異議，本院裁定如下：
    主  文
原處分撤銷。
甲○○汽車駕駛人，行經有燈光號誌管制之交岔路口紅燈右轉，
處罰鍰新臺幣陸佰元，並記違規點數點。
    理  由
一、異議意旨略以：受處分人即異議人甲○○（下稱異議人甲○
    ○）於民國九十五年八月二十五日上午約六時五十分左右，
    騎乘車號ＨＵ七－○一五號重型機車，行經新竹縣竹北市縣
    ○○路與福興路路口要右轉至路口前方約三十公尺處早餐店
    買早餐，當異議人甲○○正要進入早餐店時，從身後突然有
    二位警察叫住，並要求出示行照駕照，隨後竟以紅燈右轉與
    行車執照過期為由開單告發，然：
（一）異議人甲○○於當時右轉時，確定看到號誌燈為綠燈才行
      右轉，所以不服遭警告發紅燈右轉。
（二）異議人甲○○於當時有向員警說明異議人甲○○之行照是
      於當時更換行車執照時，錯把過期之執照置放身上，而已
      更換之執照置放家裡，但員警完全不予理會，而事後也未
      查證，仍然開單告發，而異議人甲○○向監理機關投訴說
      明後，仍未查證，仍然以過期為由告發，並要求異議人甲
      ○○於期限內至新竹區監理所更換，然異議人甲○○實際
      之行照並無過期，而警察局之投訴回函也以「當場攔停稽
      查，並發現行車執照逾期，依違規事實舉發並無違誤」等
      語回覆異議人甲○○，是在警察並非當場攔停，又無具體
      實證，也沒有事後查證之情形下開單告發異議人甲○○，
      實令人難以信服，為此狀請撤銷原處分云云。
二、原處分意旨略以：異議人甲○○騎乘車號ＨＵ七－○一五號
    重型機車於九十五年八月二十五日上午六時五十二分許行經
    新竹縣竹北市縣○○路、福興路口時，為新竹縣警察局保安
    隊填掣竹縣警交字第Ｅ00000000號舉發違反道路交
    通管理事件通知單（下稱舉發通知單），舉發其「１、紅燈
    右轉、２、行照逾期（九十四年二月六日）。」，異議人甲
    ○○收受舉發通知單後，向交通部公路總局新竹區監理所（
    下稱新竹區監理所）陳述意見，新竹區監理所遂於九十五年
    八月三十日以竹監營字第○九五二六○一六二二號函請舉發
    單位新竹縣警察局查證，經新竹縣警察局於九十五年九月十
    四日以竹縣警交字第○九五三○一一三六六號函查覆略以：
    「…二、本局員警於九十五年八月二十五日○六時五十二分
    許在本縣竹北市縣○○路與福興路口見ＨＵ七－○一五號車
    紅燈右轉，當場攔停稽查，並發現該車輛行車執照逾期，職
    此，依違規事實『一、紅燈右轉。二、行照逾期』舉發並無
    違誤，…」，新竹區監理所遂依據舉發之違規事實及違反道
    路交通管理事件統一裁罰基準及處理細則第四十三條、第四
    十四條第一項規定，於九十五年九月二十一日填掣竹監營字
    第裁五○－Ｅ00000000號違反道路交通管理事件裁
    決書（下稱裁決書），認異議人甲○○於九十五年八月二十
    五日上午六時五十二分許，在新竹縣竹北市縣○○路有：一
    、駕車行經有燈光管制之交岔路口紅燈右轉行為。二、行車
    執照有效期屆滿不依規定換領而行駛之違規行為，裁罰異議
    人罰鍰新臺幣（下同）一千五百元整，並依道路交通管理處
    罰條例第六十三條第一項第三款規定記違規點數三點。且於
    當日由異議人甲○○親自簽收，異議人甲○○接獲新竹區監
    理所裁決書後，不服該監理所所為之裁決，於九十五年十月
    二日向新竹區監理所提起聲明異議。惟本案新竹區監理所針
    對異議人甲○○紅燈右轉部分，係根據警察機關舉發之違規
    事實及道路交通管理處罰條例，並依據違反道路交通管理事
    件統一裁罰基準表規定，裁處異議人甲○○罰鍰六百元整，
    並記違規點數三點，應為適法等語；另有關行照逾期部分，
    異議人甲○○於申訴時坦承不諱，然於異議狀時始陳述係誤
    帶逾期之行照，經新竹區監理所重新檢視得知異議人甲○○
    確於九十四年一月二十日已更換行照，行照有效日期至九十
    六年二月六日止，故應改依道路交通管理處罰條例第十四條
    第二款規定，裁處異議人罰鍰三百元整為宜等語。
三、按汽車駕駛人，行經有燈光號誌管制之交岔路口右轉行為者
    ，處六百元以上一千八百元以下罰鍰；又汽車駕駛人違反上
    開規定者，計違規點數三點，道路交通管理處罰條例第五十
    三條、第六十三條第一項第三款分別定有明文。
四、經查：
（一）異議人甲○○是否於九十五年八月二十五日上午六時五十
      分許騎乘車號ＨＵ七－○一五號重型機車，在新竹縣竹北
      市縣○○路與福興路口紅燈右轉之違規事實一情，訊據異
      議人甲○○矢口否認有上開紅燈右轉之違規行為，辯稱：
      伊當天上午六點多，在新竹縣竹北市○○路與福興路要右
      轉，至右轉三十至五十公尺停下來買早餐，後來警察就來
      要伊拿出行照、駕照，他就把行照、駕照拿出來，警察就
      開罰單說伊紅燈右轉，但伊覺得沒有紅燈右轉云云（見本
      院卷第二十頁）。然查：
  １、證人乙○○即新竹縣警察局保安隊員警於本院九十五年十
      月二十六日庭訊中證稱：當天他們在新竹縣竹北市縣○○
      路與福興路口發現異議人紅燈右轉，還有一位員警洪國祝
      在場，異議人甲○○從新竹縣竹北市縣○○路右轉到福興
      路當時有看到他們，當他們將異議人甲○○攔下來時，異
      議人甲○○還跟他們講說紅燈不是可以右轉嗎？且當時他
      們正從竹北市○○路開過來，就有看到異議人甲○○從竹
      北市縣○○路右轉福興路，他們的方向是綠燈，則異議人
      甲○○的方向當時是紅燈，他沒有誤認異議人甲○○等語
      明確（見本院卷第二○、二一頁）。可知證人乙○○係在
      異議人甲○○於行駛至新竹縣竹北市縣○○路、福興路口
      時，即發現異議人甲○○有違規闖紅燈右轉之情形，應無
      誤認之可能。
  ２、再者，證人乙○○為原處分機關認定異議人甲○○有前開
      違規行為之原證人，其到庭以言詞供述本件待證事實，即
      異議人甲○○有前開違規事實，本院由其前開證人乙○○
      證述已得異議人甲○○確有上開違規行為之心證，且於本
      件卷存證據資料內並無任何積極證據足以證明證人乙○○
      之證述係屬虛偽，亦無足以令人顯信其供述為不可採之品
      性證據或前科證據存在，自不得僅以證人乙○○為本件開
      單舉發異議人甲○○之警員而全盤抹煞其在訴訟上所具有
      之原證人資格。又按交通警員製單舉發違反道路交通管理
      處罰條例所列之違規事實，本質上為行政處分，係公務員
      基於職務上權力，依法就特定之具體事件所為具有公法上
      效果之單方行政行為，基於公務員為公法上行為具有公信
      力之原則，該行政處分當可被推定為真正，其據以依法處
      分之事實認定亦為正確無誤，本此公信原則，乃立法者賦
      予行政機關制定違反道路交通事件統一裁罰標準及處理細
      則，使執勤警員得當機處分以維護交通秩序、安全之行政
      目的，反之，若謂公務員一切行政行為均需預留證據以證
      其實，則國家行政勢必窒礙難行，據此，刑事訴訟法就犯
      罪證據有關之規定中，與行政秩序罰之交通違規裁罰本旨
      不合之部分，自不在準用之列。本件現場舉發警員即證人
      乙○○與異議人甲○○素昧平生，並無仇隙，衡情當無設
      詞攀誣、濫予舉發之理，本件既無任何證據足資證明證人
      乙○○有捏造事實、違法取締之情事，則執勤警員本其維
      護交通秩序、安全職責所為之舉發，自應受到合法、正確
      之推定，並此敘明。
  ３、據上，本件異議人甲○○於前揭舉發單上所載時間、地點
      有騎乘車號ＨＵ七－○一五號重型機車未依燈號指示闖紅
      燈且違規右轉行駛之事實明確，自應依法裁罰。
（二）至異議人甲○○是否於九十五年八月二十五日上午六時五
      十分許騎乘車號ＨＵ七－○一五號重型機車時，攜帶逾期
      行照之違規事實一情，訊據異議人甲○○堅詞否認有此違
      規行為，辯稱：伊係於九十四年一月二十日換發行照時，
      沒有將舊的行照繳回，所以將新的行照放在家裡，舊的行
      照則帶在身上，當天伊有跟警察說明此事云云（見本院卷
      第二十頁），並提出換發後之行車執照加以佐證，而證人
      乙○○則於上述庭訊中證述：因九十五年八月二十五日當
      天係放假日，他們沒有辦法向監理站查詢異議人甲○○是
      否行照過期等語，再者，原處分機關即新竹區監理所亦於
      九十五年十月五日竹監營字第○九五○○一六八六九號函
      所附意見書中指明「本所重新檢視得知異議人確於九十四
      年一月二十日已更換行照，行照有效日期至九十六年二月
      六日止。」等情，應認異議人甲○○上述所述應屬真實，
      堪可採信。故本院認異議人甲○○並無原處分機關所指於
      行車執照有效期屆滿不依規定換領而行駛之違規行為，從
      而本件原處分機關此部分之處分即有違誤，應予撤銷。
五、綜上所述，本件異議人甲○○對原處分機關所為竹監營字第
    裁五○－Ｅ00000000號裁決書內有關行照逾期部分
    之異議既有理由，即應由本院將該原處分撤銷；至原裁決書
    內有關異議人甲○○紅燈違規右轉部分，異議人甲○○所為
    之異議雖為無理由，然原處分機關既依道路交通管理處罰條
    例第五十三條第二項、第十五條第一項第五款規定，一併裁
    罰異議人罰鍰一千五百元，並依同條例第六十三條第一項第
    三款規定記違規點數三點，其用法尚有違誤，仍應由本院將
    該部分一併撤銷，並針對異議人紅燈違規右轉部分，另依道
    路交通管理處罰條例第五十三條第二項、第六十三條第一項
    第三款規定，裁罰異議人罰鍰六百元，並記違規點數三點，
    始為適法，併此敘明。
六、據上論斷，應依道路交通案件處理辦法第十九條、二十條前
    段，裁定如主文。
中　　華　　民　　國　　96　　年　　1　　月   　30　　日
            臺灣新竹地方法院交通法庭
                              法　官　劉兆菊
以上正本證明與原本無異。
如不服本裁定，應於裁定送達後5日內向本院提出抗告狀。
中　　華　　民　　國　　96　　年　　1 　　月　　30　　日
                              書記官　蕭汝芳
